【裁判字號】    98,訴,130
【裁判日期】    980227
【裁判案由】    清償借款
【裁判全文】
臺灣高雄地方法院民事判決               98年度訴字第130號
原      告  陽信商業銀行股份有限公司
法定代理人  丁○○
訴訟代理人  甲○○
被      告  優品德科技有限公司
兼法定代理
人          丙○○
被      告  乙○○
訴訟代理人  任貴華
當事人間清償借款事件，本院於民國98年2月26日言詞辯論終結
，判決如下：
  主  文
被告應連帶給付原告新台幣肆佰壹拾伍萬壹仟伍佰陸拾捌元，及
自民國九十七年七月二十七日起至清償日止，按年息百分之五點
七七計算之利息，並自民國九十七年八月二十八日起至清償日止
，逾期在六個月以內者，按上開利率百分之十，逾期超過六個月
以上者，按上開利率百分之二十計算之違約金。
訴訟費用新台幣肆萬貳仟壹佰捌拾肆元由被告連帶負擔。
  事實及理由
一、原告起訴主張：被告優品德科技有限公司於民國95年11月20
    日邀同被告丙○○、乙○○擔任連帶保證人，向原告借款新
    台幣（下同）4,600, 000元，且邀同被告丙○○、乙○○擔
    任共同發票人，簽立面額4,600, 000元之本票，約定借款期
    間自95年11月27日起至102 年11月27日止，按月攤還本息，
    約定利息按原告放款基準利率加碼年息1.2%計算，且如遲延
    給付時，除仍依原約定利率計算遲延利息外，其逾期清償在
    6 個月以內者，應按上開利率10 %，逾期清償在6 個月以上
    者，其超過6 個月部分，按上開利率20 %計算違約金。另約
    定如遲延一期給付時，即喪失期限利益，全部債務視為到期
    。詎被告優品德科技有限公司於借款後，自97年7 月27日起
    ，即未依約給付本息，依約借款視為全部到期，尚有本金4,
    151,568 元及自97年7 月27日起，按年息5.77% 計算之利息
    並按上開比例計算之違約金未為清償。爰依消費借貸及連帶
    保證之法律關係，提起本訴，並聲明求為命被告連帶給付如
    主文第一項所示金額之判決。
二、被告優品德科技有限公司、丙○○則以：確實有向原告貸款
    ，且以被告公司所承包之工程款來清償，但因被告公司與業
    主有工程款糾紛，目前仲裁處理中，所以被告公司才沒辦法
    按期付款給原告等語，資為抗辯。並聲明：駁回原告之訴。
三、被告乙○○則以：其不清楚被告公司與原告間之債權債務關
    係，當時是被告公司員工方宗益帶被告乙○○去對保，而被
    告乙○○在不清楚是要對保之情況下簽名等語，資為抗辯。
    並聲明：駁回原告之訴。
四、按稱消費借貸者，謂當事人一方移轉金錢或其他代替物之所
    有權於他方，而約定他方以種類、品質、數量相同之物返還
    之契約；借用人應於約定期限內，返還與借用物種類、品質
    、數量相同之物；遲延之債務，以支付金錢為標的者，債權
    人得請求依法定利率計算之遲延利息。但約定利率較高者，
    仍從其約定利率；當事人得約定債務人於債務不履行時，應
    支付違約金，民法第474 條第1 項、第478 條前段、第233
    條第1 項及第250 條第1 項分別定有明文。再按稱保證者，
    謂當事人約定，一方於他方之債務人不履行債務時，由其代
    負履行責任之契約；保證債務，除契約另有訂定外，包含主
    債務之利息、違約金、損害賠償及其他從屬於主債務之負擔
    ，民法第739 條及第740 條亦有明文。又保證債務之所謂連
    帶，係指保證人與主債務人負同一債務，對於債權人各負全
    部給付之責任者而言，此觀諸民法第272 條第1 項規定連帶
    債務之文義即明，最高法院45年台上字第1426號判例可資參
    照。
五、經查，本件原告主張之前揭事實，有原告提出之本票、授信
    合約書、連帶保證書、動撥申請書（本院卷第7 至12頁）為
    證，且經被告於本院言詞辯論時自承：原告所提上開證物確
    為渠等之簽名無誤等語在卷（本院卷第32頁），堪認原告之
    主張為真實。被告優品德科技有限公司、丙○○雖辯稱：被
    告公司與業主有工程款糾紛，目前仲裁處理中，所以被告公
    司才沒辦法按期付款給原告云云，然被告優品德科技有限公
    司既為本件債務之借款人，未依約清償本息，依其與原告間
    之約定，全部債務視為到期，而被告丙○○為連帶保證人，
    被告優品德科技有限公司、丙○○自應就本件債務負連帶清
    償責任，至於被告公司與業主間之工程款糾紛，為被告公司
    另向業主請求給付工程款之問題，不得據此為免除本件借款
    債務給付之論據。被告乙○○固辯稱：是被告公司員工方宗
    益帶被告乙○○去對保，而被告乙○○在不清楚是要對保之
    情況下簽名云云，然查證人方宗益證稱：之前原告公司與被
    告公司就有借貸之情況，因為被告乙○○是被告公司之股東
    ，而原告公司要求被告公司借款須有保證人，伊就由伊太太
    詢問伊岳父乙○○是否願意作保，當時乙○○對於原告與被
    告公司間因為工程週轉需要借款之情形也瞭解，所以由伊太
    太帶伊岳父到原告公司去做對保程序，對保過程中也有核對
    伊岳父的證件，後來是因為被告公司與業主間工程款糾紛，
    導致本件無法按期付款，而伊岳父那邊也有家族糾紛，伊岳
    父才事後否認不清楚對保這件事等語（本院卷第33頁），核
    與被告丙○○所述：乙○○是被告公司股東，也同意擔任本
    件借款之連帶保證人，對保時伊也有在場，有確實核對乙○
    ○證件，原告也有告知乙○○整個貸款及攤還相關事項等語
    （本院卷第34頁）相符，又被告乙○○既已自承於連帶保證
    書之「連帶保證人」欄及本票「發票人」欄簽名，實難認被
    告乙○○不清楚簽名所為何事，被告乙○○執此為辯，並無
    可採。
六、從而，原告依消費借貸及連帶保證之法律關係，請求被告連
    帶給付如主文第1 項所示之金額、利息及違約金，為有理由
    ，應予准許。
七、據上論結，本件原告之訴為有理由，依民事訴訟法第78條、
    第85條第2項，判決如主文。
中    華    民    國    98    年    2     月    27    日
                  民事第一庭  法  官  郭瓊徽
上為正本係依原本作成。
如不服本判決，應於送達後20日內，向本院提出上訴狀並表明上
訴理由，如於本判決宣示後送達前提起上訴者，應於判決送達後
10日內補提上訴理由書（須附繕本）。
中    華    民    國    98    年    2     月    27    日
                              書記官  簡文清


司法院資訊處製作；財團法人民間司法改革基金會備份。
